臺灣士林地方法院民事判決　　　　　　　 100年度親字第38號
原　　　告　王宥慧（原名王玉英）
訴訟代理人　徐瑞霞律師
被　　　告　楊勝傑
　　　　　　楊淑娟
上列當事人間請求確認親子關係不存在事件，經本院於民國100
年9 月20日言詞辯論終結，判決如下：
    主  文
確認原告王宥慧與被告楊勝傑間之親子關係不存在。
確認原告王宥慧與被告楊淑娟間之親子關係不存在。
訴訟費用由被告負擔。
    事實及理由
一、原告起訴主張：原告王宥慧（原名王玉英）與被告楊勝傑、
    楊淑娟之生父楊清樹於民國72年6 月30日離婚，而原告之前
    夫楊清樹於離婚時曾向原告表示其與第三者生有1 子即被告
    楊勝傑，然原告因未曾見過被告楊勝傑，即不以為意。詎原
    告於100 年5 月間為辦理殘障津貼而申請戶籍資料時，發現
    戶籍謄本上竟有被告楊勝傑、楊淑娟登記為原告之親生子女
    之記載，惟兩造間確無親子血緣關係，應係原告之前夫楊清
    樹擅自向戶政機關謊報被告楊勝傑、楊淑娟為原告之親生子
    女後所為之虛偽不實登記，致兩造間之身分關係處於不安之
    狀態，為此爰依法訴請確認原告王宥慧與被告楊勝傑、楊淑
    娟間之親子關係不存在等語，並聲明：(1)確認原告王宥慧與
    被告楊勝傑、楊淑娟間之親子關係不存在。(2)訴訟費用由被
    告負擔。
二、被告楊勝傑、楊淑娟均到庭自認原告主張之上述事實為真正
    ，並稱：原告確實不是伊等之親生母親，且伊等未曾與原告
    共同生活過，伊等之親生母親是賴素月等語。
三、按確認法律關係之訴，非原告有即受確認判決之法律上利益
    者，不得提起之，民事訴訟法第247 條第1 項定有明文。而
    此所謂即受確認判決之法律上利益，係指因法律關係之存否
    不明確，致原告在私法上之地位有受侵害之危險，而此項危
    險得以對於被告之確認判決除去之者而言，故確認法律關係
    存否之訴，苟具備前開要件，即得謂有即受確認判決之法律
    上利益，最高法院42年度台上字第1031號判例意旨可供參照
    。查本件原告主張被告楊勝傑、楊淑娟均非其所生之子女，
    兩造間實際上並無親子血緣關係存在等情，固為被告楊勝傑
    、楊淑娟所是認，惟被告楊勝傑、楊淑娟之戶籍資料現仍登
    記渠等之生母為原告，故兩造間之身分關係仍處於不明確之
    狀態，而此不安之狀態得以確認判決除去之，故應認本件有
    即受確認判決之法律上利益，先予敘明。
四、經查，原告主張之上揭事實，業據提出戶籍謄本為證，並經
    證人即被告之父楊清樹到庭證稱：伊與原告以前是夫妻，已
    於72年6 月30日離婚，被告二人並非伊與原告所生之子女，
    而是伊與現任妻子賴素月所生等語在卷（見本院100 年8 月
    26日言詞辯論筆錄）。而被告楊勝傑、楊淑娟亦均到庭自認
    其等確非原告之親生子女，其等之生母為賴素月等語明確（
    見本院同上言詞辯論筆錄）。又被告楊勝傑、楊淑娟與訴外
    人賴素月已於100 年9 月1 日自行前往長庚安醫事檢驗所進
    行親子血緣鑑定，鑑定結果認：「結論：根據D8S1179 、D2
    1S11、D7S820、CSF1PO、D3S1358 、THO1、D13S317 、D16S
    539 、D2S1338 、D19S433 、vWA 、TPOX、D18S51、D5S818
    、FGA 等DNA 基因位點之分析結果，不能排除賴素月與楊勝
    傑之親子關係。」、「結論：根據D8S1179 、D21S11、D7S8
    20、CSF1PO、D3S1358 、THO1、D13S317 、D16S539 、D2S1
    338 、D19S433 、vWA 、TPOX、D18S51、D5S818、FGA 等DN
    A 基因位點之分析結果，不能排除賴素月與楊淑娟之親子關
    係。」等語，有長庚安醫事檢驗所親子鑑定證明書2 份、科
    妍生物科技股份有限公司生物科技實驗室親子鑑定報告2 份
    、DNA 親子鑑定受檢者身分證明資料表4 份在卷可稽。可見
    原告主張其與被告楊勝傑、楊淑娟之間均無真實親子血緣關
    係存在之事實，應堪信為真正。從而原告請求確認其與被告
    楊勝傑、楊淑娟間之親子關係不存在，均有理由，應予准許
    。
四、據上論結，本件原告之訴為有理由，依民事訴訟法第78條、
    第85條第1 項，判決如主文。
中    華    民    國    100    年    10    月    4    日
                   家事庭  法  官  陳章榮
以上正本係照原本作成。
如對本判決上訴，須於判決送達後20日內向本院提出上訴狀。
中    華    民    國    100    年    10    月    4    日
                           書記官  丁梅芬